臺灣臺中地方法院刑事判決
110年度簡上字第508號
上  訴  人  
即  被  告  何杰駿


上列上訴人即被告因妨害風化案件，不服本院於中華民國110年1
0月27日所為110年度沙簡字第547號第一審刑事簡易判決（聲請
簡易判決處刑案號：110年度偵字第25491號），提起上訴，本院
管轄之第二審合議庭判決如下：
    主    文
原判決撤銷。
乙○○犯以網際網路供人觀覽猥褻影像罪，共貳罪，各處拘役貳拾
日，如易科罰金，均以新臺幣壹仟元折算壹日。應執行拘役參拾
日，如易科罰金，以新臺幣壹仟元折算壹日。
    犯罪事實
一、乙○○明知自己所拍攝內容為裸露陰莖之照片及裸露陰莖自慰
    過程之影片，為客觀上足以刺激或滿足性慾而令一般人感覺
    不堪呈現於眾或不能忍受而排拒之猥褻影像，仍先後基於以
    網際網路供人觀覽猥褻影像之犯意，以手機連結網際網路登
    入Twitter網站，使用帳號@ohmilk○○號之使用者帳號（下稱
    本案帳號）分別為下列犯行：
　㈠於民國110年4月14日15時42分許，在其位在臺中市○○區鎮○路
    0段000號住處，將自己所拍攝內容為裸露陰莖之照片2張排
    列組成照片1張，再將該等照片上傳至本案帳號個人頁面，
    設定瀏覽權限為公開，並任由其他Twitter網站使用者分享
    （retweet），以此方式使不特定多數人均得連結網際網路
    觀覽該等猥褻影像。
　㈡於110年5月23日1時15分許，在其上開住處，將自己所拍攝內
    容為裸露陰莖自慰過程之影片1段上傳至本案帳號個人頁面
    ，設定瀏覽權限為公開，並任由其他Twitter網站使用者分
    享（retweet），以此方式使不特定多數人均得連結網際網
    路觀覽該等猥褻影像。
　　嗣為警員執行網路巡邏時所發覺，始悉上開各情。
二、案經臺中市政府警察局第二分局報告臺灣臺中地方檢察署檢
    察官偵查後聲請簡易判決處刑。
    理    由
一、本判決以下所引用被告乙○○以外之人於審判外之陳述，檢察
    官、被告均不爭執其證據能力，且迄至言詞辯論終結前亦未
    聲明異議，本院審酌上開陳述作成之情況並無違法不當之情
    形或證明力明顯過低之瑕疵，爰依刑事訴訟法第159條之5第
    1項及第2項，認均得為證據。
二、訊據被告矢口否認有何各該以網際網路供人觀覽猥褻影像等
    犯行，辯稱：伊發布的內容屬於軟蕊，伊有做適當的安全隔
    絕措施，有將本案帳號設定為敏感內容，其他使用者要去自
    己帳號隱私安全選項設定為顯示包含敏感內容的媒體，才可
    以看到敏感內容，且伊在本案帳號個人頁面也有加註「內含
    18禁內容」、「未成年請勿觀看」等文字，伊絕非刻意散布
    猥褻物品，亦無妨害風化的主觀犯意等語（見本院卷第13至
    15、49、107頁）。經查：
　㈠被告知悉自己所拍攝上開各該內容為裸露陰莖之照片及裸露
    陰莖自慰過程之影片（以下合稱本案猥褻影像），客觀上足
    以刺激或滿足性慾而令一般人感覺不堪呈現於眾或不能忍受
    而排拒，並曾先後於前揭各該時、地，以手機連結網際網路
    登入Twitter網站，使用本案帳號上傳本案猥褻影像至本案
    帳號個人頁面，嗣為警員丙○○執行網路巡邏時所發覺等節
　　，均為被告所不爭執，復據證人即警員丙○○於本院審理中證
    述在卷（見本院卷第100至105頁），並有警員職務報告、本
    案帳號個人頁面、本案猥褻影像等擷圖及錄影檔案各1份存
    卷可參（見偵卷第13、23至25、41頁），此部分事實自堪認
    定。聲請意旨雖認被告就犯罪事實欄一、㈡所為係上傳內容
    為裸露陰莖之照片1張，惟被告於此實係上傳內容為裸露陰
    莖自慰過程之影片1段，業據被告於警詢時供承明確（見偵
    卷第17頁），並有前揭本案猥褻影像擷圖及錄影檔案在卷可
    參（見偵卷第25、41頁），被告顯非係上傳聲請意旨所指照
    片，爰予更正。
　㈡本案猥褻影像之內容既各係直接暴露陰莖及自慰過程，客觀
    上顯足以刺激或滿足性慾，令一般人感覺不堪呈現於眾或不
    能忍受而排拒，自屬刑法第235條第1項所指猥褻影像無訛；
    又對於此等猥褻影像，倘未採取適當之安全隔絕措施（例如
    附加封套、警告標示或限於依法令特定之場所等）而傳布，
    使一般人得以見聞，即該當刑法第235條第1項所定構成要件
    行為（司法院大法官釋字第617號解釋意旨參照）。而本案
    被告各次上傳本案猥褻影像，均係將所上傳影像設定瀏覽權
    限為公開，任由其他Twitter網站使用者分享（retweet），
    且本案警員查獲蒐證時，上開猥褻照片、影片已經各有195
    次、54次曾經其他Twitter網站使用者分享（retweet）之紀
    錄，當時則有4萬7,800個Twitter網站使用者追蹤本案帳號
    等節，業據被告於警詢時自承：所有人都看的到，因為伊沒
    有鎖照片及影片等語（見偵卷第19頁）明確，核與證人丙○○
    於本院審理中證稱：伊是登入自己的帳號去查毒品案，才發
    現原來Twitter網站上面有很多，會露來露去的人他們連結
    都會互相追蹤，點下去就會發現一大票的人在上面有很多猥
    褻的東西，有些會分享，分享會跳出同樣的人追蹤，點進去
    看就看到有露的部分，伊才知道原來上面這麼多猥褻的部分
    才開始辦，本案的查獲過程就是伊點的其中一個，點本案帳
    號進去往下滑就看到本案猥褻影像，伊沒有追蹤本案帳號為
    好友，也沒有追蹤這些人的任何帳號，伊就只是一般人而已
    ，上去看就發現這些人的所有東西，不是他的好友也可以看
    到等語（見本院卷第100至105頁）相符，復有前揭本案帳號
    個人頁面、本案猥褻影像等擷圖在卷可參（見偵卷第23至25
    頁），堪以認定；則稽之被告逕自上傳本案猥褻影像至本案
    帳號個人頁面予以公開之前揭情狀，參以現今社會網路傳播
    方式散布力之強大，本案顯然難認被告業已採取適當之安全
    隔絕措施，所為客觀上已足使連結網際網路瀏覽Twitter網
    站之不特定多數人均得觀覽該等猥褻影像無訛。而被告當時
    既係智識正常之成年人，應已知悉其上開行為足致不特定多
    數人得以觀覽本案猥褻影像，猶仍為之，其主觀上顯然具以
    網際網路供人觀覽猥褻影像之故意甚明。
　㈢至被告固以前開情詞置辯，並提出Twitter網站應用程式操作
    步驟擷圖、Twitter網站規則及政策查詢資料各1份以為證據
    （見本院卷第17至23、65至85頁）。惟警員執行網路巡邏查
    獲本案之前，未曾特意就其使用者帳號為特別設定，其並未
    設定被告所指顯示敏感內容等事項，即得以觀覽本案猥褻影
    像乙節，業據證人丙○○於本院審理中證述明確（見本院卷第
    100、103至105頁），被告復於本院準備程序時自承其所提
    出前揭操作步驟擷圖、規則及政策查詢等資料，或係被告自
    網路上列印之教學資料，或係被告於111年初之查詢截圖資
    料（見本院卷第62至63頁），是已難憑以指稱證人丙○○前揭
    所述查獲當時之客觀情形為不可採；況縱認被告所提該等資
    料與警員查獲當時Twitter網站之運作情形相符，該等資料
    亦係明確記載：18歲以上的人可以通過在此處更新他們的設
    置來選擇不查看Twitter上的敏感媒體等語（見本院卷第81
    頁），顯係與證人丙○○前揭所述並未特意設置即得觀看本案
    猥褻影像乙情相合，被告所辯使用者要特別設定方得觀覽敏
    感內容、其有設定敏感內容故無妨害風化故意云云
　　，難認與事實一致，自非可採。又即令被告曾在本案帳號個
    人頁面之頁首自我介紹欄位加註：「內含18（按被告在18此
    一數字上方加上禁止符號）內容未成年請勿觀看」等語，有
    前揭本案帳號個人頁面擷圖在卷可參（見偵卷第23頁），惟
    被告容許其他Twitter網站使用者任意分享本案猥褻影像而
    有前揭分享紀錄，業如前述，足徵一般人亦得經由該等使用
    者之分享而連結觀覽本案猥褻影像，並非必得閱覽上開自我
    介紹欄位後始得繼續查看本案猥褻影像，被告在該等欄位加
    註上開文字顯然不能認為係適當之安全隔絕措施；遑論未成
    年人不宜觀覽之內容不僅甚眾，依不同社會文化更有差異而
    難以一概而論，被告復於本院準備程序時自承其會上傳個人
    生活照片至本案帳號個人頁面（見本院卷第49頁），可見一
    般人縱使閱覽上開自我介紹欄位，亦可能僅係為關注被告之
    個人正常生活而查看本案帳號個人頁面，卻於心理上無法充
    分預備、辨別被告發布之特定內容是否為猥褻資訊之情形下
    直接目及觀覽本案猥褻影像，益徵被告上開所辯採取之措施
    均非適當之安全隔絕措施。
　㈣綜上所述，本案事證已臻明確，被告所為上開各該以網際網
    路供人觀覽猥褻影像犯行均堪認定，皆應予依法論科。
三、按刑法第235條第1項供人觀覽猥褻物品罪，係以散布、販賣
　　、公然陳列或以他法供人觀覽猥褻物品為要件，其中散布、
    販賣及公然陳列乃例示規定，均屬圖供他人觀覽方法之一，
    但供人觀覽之方法實不以上開三種為限，故又以他法供人觀
    覽之概括規定加以規範，而所謂公然陳列者，指陳列於不特
    定人或特定多數人得以共見共聞之公然狀態，散布者，乃散
    發傳布於公眾之意，販賣行為，亦足以流傳於眾，多係對不
    特定人或特定多數人為之，從而本罪所稱以他法供人觀覽之
    概括規定雖未明定為公然，實與上開例示規定相同而含有公
    然之意，必係置於不特定人或特定多數人可得觀賞、瀏覽之
    狀態下，始足當之（最高法院84年度台上字第6294號判決意
    旨參照）；本案被告係以前揭上傳本案猥褻影像之方式，使
    不特定多數人均得連結網際網路觀覽該等猥褻影像，所為自
    係以散布、販賣及公然陳列以外之他法，即以網際網路供人
    觀覽猥褻影像。是核被告所為，均係犯刑法第235條第1項以
    網際網路供人觀覽猥褻影像罪。被告所為上開各次犯行之犯
    罪時間已得區隔，行為方式又可顯然區分，且各係以網際網
    路供人觀覽不同內容之猥褻影像，應係被告基於分起之犯意
    所為，行為亦互殊，自應予分論併罰。聲請意旨雖認被告所
    為均係犯散布猥褻照片罪，惟揆諸前揭說明，被告所為係以
    網際網路供人觀覽猥褻影像，並非實際散發、傳布而散布猥
    褻照片，是聲請意旨此部分所載尚有未洽，惟因適用之法條
    條項均相同，故毋庸變更起訴法條。
四、原審以被告所為上開犯行事證明確，予以論罪科刑，固非無
    見。惟查，被告就犯罪事實欄一、㈡所為實係上傳自己所拍
    攝內容為裸露陰莖自慰過程之影片1段，原審認定被告就此
    部分所為係上傳自己所拍攝內容為裸露陰莖之照片1張，從
    而認定被告就此係犯刑法第235條第1項散布猥褻照片罪，核
    與前述卷內證據不合，已有未洽；又被告係以實際交付猥褻
    附著物及物品以外之他法（即以網際網路方式）供人觀覽本
    案猥褻影像，此與刑法第235條第1項所指散布係以散發傳布
    於公眾之行為態樣尚屬有間，原審認定被告就本案所為均係
    散布猥褻照片，亦有未合。被告執持前詞否認犯行，提起本
    件上訴（見本院卷第9至15、47頁），固無理由，業經本院
    論駁如前；惟原判決既有上揭未洽之處而屬無法維持，仍應
    由本院予以撤銷改判。
五、爰審酌被告恣意透過網際網路上傳而供人觀覽本案猥褻影像
　　，對社會風俗有不良影響，並非可取，另斟酌被告犯後猶飾
    詞否認全部犯行，參以被告之素行，其所受教育反映之智識
    程度、就業情形、家庭經濟及生活狀況等一切情狀（見本院
    卷第108頁），暨檢察官及被告對於科刑之意見，分別量處
    如主文所示之刑，並均諭知易科罰金之折算標準，以示懲儆
　　。另被告所涉上開各犯行係經宣告多數拘役，故應定其應執
    行之刑；本院審酌被告所犯上開各罪均係妨害風化之犯罪類
    型，其犯罪態樣、手段及所侵害法益相似，犯罪時間則有間
    隔等情，以判斷其所受責任非難重複之程度，再斟酌被告犯
    數罪所反應人格特性，暨權衡各罪之法律目的、相關刑事政
    策，而為整體評價後，定其應執行之刑如主文所示，復諭知
    易科罰金之折算標準。
六、被告上傳至Twitter網站之本案猥褻影像，均係存在於網際
    網路空間之電磁紀錄，並非附著於何等物品，自無從依刑法
    第235條第3項宣告沒收。又被告為本案各次犯行固均有使用
    其手機，業據被告於警詢時陳明在卷（見偵卷第19頁），惟
    被告後已刪除其手機內本案相關資料乙情，復據被告於本院
    準備程序時供述明確（見本院卷第62頁），衡情該手機內應
    已無留存本案猥褻影像，是亦不得依刑法第235條第3項予以
    宣告沒收；另上開手機並未扣案，手機復為日常生活中常見
    之物，倘予沒收或追徵，對沒收制度欲達成或附隨之社會防
    衛並無何助益，欠缺刑法上重要性，爰皆依刑法第38條之2
    第2項，不予宣告沒收或追徵。
據上論斷，應依刑事訴訟法第455條之1第1項、第3項、第369條
第1項前段、第364條、第299條第1項前段，刑法第235條第1項、
第41條第1項前段、第51條第6款，刑法施行法第1條之1第1項，
判決如主文。
本案經檢察官張文傑聲請以簡易判決處刑，檢察官甲○○到庭執行
職務。
中　　華　　民　　國　　111 　年　　10　　月　　11　　日
           刑事第十五庭  審判長 法  官  曹錫泓
                                法  官　江健鋒
                                法  官  陳怡秀
以上正本證明與原本無異。
不得上訴。
                                書記官  陳亭卉
中　　華　　民　　國　　111 　年　　10　　月　　11　　日

附錄本案論罪科刑法條：
中華民國刑法第235條第1項
散布、播送或販賣猥褻之文字、圖畫、聲音、影像或其他物品，
或公然陳列，或以他法供人觀覽、聽聞者，處2年以下有期徒刑
、拘役或科或併科9萬元以下罰金。